臺灣高等法院民事裁定　　　　　　　　　 96年度抗字第470號
抗告人　乙○○
代理人　高宏文律師
上列抗告人因與相對人甲○○間訴訟救助事件，對於中華民國九
十六年三月六日臺灣臺北地方法院九十六年度救字第四０號裁定
，提起抗告，本院裁定如下：
    主  文
抗告駁回。
抗告費用由抗告人負擔。
    理  由
一、原裁定意旨略以：「據本院依職權調閱聲請人（本件抗告人
    ）九十三、九十四年度稅務財產所得資料，查得聲請人於上
    開二年度均有薪資所得之收入，並於九十六年訴字第一七八
    一號聲請給付價金起訴狀自陳以「被告支付新台幣（下同）
    二百五十一萬元、、後」等情，另聲請人所提起之給付價金
    訴訟中，訴訟標的金額為二百二十九萬元，應繳納之第一審
    裁判費僅為二萬三千六百七十一元，就此部分聲請人非屬無
    資力者，其聲請訴訟救助無理由。且聲請人復未提出其他能
    即時調查之證據，以釋明其無資力支出訴訟費用之主張為真
    實，其聲請無從准許。」等語。
二、抗告意旨略以：「本件前經法律扶助基金會就其九十五年之
    財產與資力為實質之審查，且針對抗告人目前未核無工作為
    詳細之審核，並經抗告人之陳述，於九十五年之前，其為穎
    泰有限公司之負責人，固其於九十三、四年間收入尚可，惟
    該公司因經營不善，於九十五年間解散，於該公司解散後，
    抗告人實無工作收入。由上可知悉，法律扶助基金會於抗告
    人之資力部份，業已察明抗告人確實無法負擔相關之法院裁
    判費，實需法院准予訴訟救助。且抗告人生意失敗，積欠銀
    行債務甚鉅，上開價金抗告人入帳後，立即償還銀行債務殆
    盡，抗告人實「無籌措款項以支出訴訟費用之信用技能」，
    應可認為無資力支出訴訟費用。」等語。
三、按無資力者，得申請法律扶助。經法律扶助基金會分會准予
    法律扶助之無資力者，其於訴訟程序中，向法院聲請訴訟救
    助時，應准予訴訟救助；但另有不符法律扶助事實之證明者
    ，不在此限，法律扶助法第十三條、第六十二條定有明文。
    準此，訴訟救助之准許與否，為法院應依職權判斷之事項，
    當事人雖經法律扶助基金會各分會審查後准予扶助，法院仍
    應本於職權，審斷其訴訟救助之聲請是否符於法律規定之要
    件，如有未合，自仍應予駁回，並不當然受法律扶助基金會
    是否給予扶助審查結果之拘束。而法律扶助法所稱無資力者
    ，係指符合社會救助法之低收入戶或其每月可處分之收入及
    可處分之資產低於一定標準者（同法第三條第一項參照），
    但法院認定當事人是否無資力支出訴訟費用，應斟酌當事人
    及其共同生活親屬基本生活之需要，民事訴訟法第一百零七
    條第二項定有明文。而此所謂無資力支出訴訟費用，係指窘
    於生活，且缺乏經濟信用，並無籌措款項以支出訴訟費用之
    信用技能者而言（最高法院十八年抗字第二六０號、二十九
    年抗第一七九號及四十三年臺抗字第一五二號判例意旨參照
    ）。
四、經查，本件抗告人以家境貧困無力支出原法院九十六年訴字
    第一七八一號事件之裁判費用為由，提出財團法人法律扶助
    基金會台北分會准予扶助之審查表，聲請本件訴訟救助。惟
    據原法院所調閱之抗告人九十三年度及九十四年度稅務財產
    所得資料，查得抗告人於上開二年度均有薪資、交易所得之
    收入，其中九十三年度所得為五十六萬零八百四十一元，九
    十四年度薪資所得則為二十一萬元；且抗告人於給付價金起
    訴狀內亦自陳「被告支付新台幣二百五十一萬元、、、後」
    等事實，足見抗告人顯非無資力。且抗告人所提起之給付價
    金訴訟，抗告人應繳納之第一審裁判費僅為二萬三千六百七
    十一元。並參考抗告人於本案事件所給付之三萬元律師酬金
    非附條件給付（見原法院卷附審查表）等情觀之，抗告人應
    非屬無資力者，依法律扶助法第六十二條但書及民事訴訟法
    第一百零七條規定，其聲請訴訟救助應無理由。抗告意旨雖
    略以：「上開二百五十一萬元之價金已償還銀行債務殆盡。
    」云云，並提出繳款單據資以釋明，惟綜觀上開繳款單據內
    容，充其量僅可釋明抗告人有還款事實，而尚無法使本院具
    體形成抗告人係以上開價金完全償還其積欠銀行之債務，並
    已花費殆盡而全無資力之心證。又抗告人仍未提出其他能即
    時調查之證據，以釋明其無資力支出訴訟費用之主張為真實
    ，是原裁定駁回抗告人之聲請，於法並無違誤。抗告意旨指
    摘原裁定不當，求為廢棄，為無理由，應予駁回。
五、據上論結，本件抗告為無理由，爰裁定如主文。
中　　華　　民　　國　　96　　年　　5 　　月　　1 　　日
                    民事第三庭
                        審判長法　官    林敬修
　　　　　　　　　　　　　　  法　官    黃騰耀
　　　　　　　　　　　　　　  法　官    藍文祥
正本係照原本作成。
本裁定除以適用法規顯有錯誤為理由，並經本院許可外，不得再
抗告。如提起再抗告，應於收受後10日內委任律師為訴訟代理人
向本院提出再抗告狀。並繳納再抗告費新台幣一千元。
中　　華　　民　　國　　96　　年　　5 　　月　　2 　　日
　　　　　　　　　　　　　　　書記官    顧倪淑貞
